【裁判字號】    90,易,1083
【裁判日期】    900720
【裁判案由】    侵占
【裁判全文】
臺灣高雄地方法院刑事判決                          九十年度易字第一八三號
    公  訴  人  臺灣高雄地方法院檢察署檢察官
    被      告  鄧明昆
右列被告因侵占案件，經檢察官提起公訴（八十九年度偵字第二二八八五號），本院
判決如左：
    主  文
鄧明昆無罪。
    理  由
一、公訴意旨略以：被告鄧明昆曾犯竊盜、詐欺、賭博、偽造文書、麻醉藥品管理條
    例之罪，最後一次因犯麻醉藥品管理條例之罪，經臺灣桃園地方法院判處有期徒
    刑六月確定，於民國八十八年四月二十七日執行完畢。猶不知悔改，復意圖為自
    己不法之所有，於八十八年十一月二十五日及八十九年三月二十四日，先後向順
    福計程汽車有限公司（以下簡稱順福汽車公司）租用機號00000000號及
    00000000號無線電車台機二組裝置在營業小客車，詎至八十九年四月間
    ，竟將車輛及車台機一併移轉予其合夥人甲○○，予以侵吞入己，因認被告涉有
    刑法第三百三十五條第一項之侵占罪嫌。
二、按犯罪事實應依證據認定，無證據不得推定其犯罪事實，刑事訴訟法第一百五十
    四條定有明文。又按刑法第三百三十五條第一項侵占罪之成立，以擅自處分自己
    持有他人所有之物，或變易持有之意思為所有之意思而逕為所有人之行為，為其
    構或要件，最高法院八十六年度台上字第六六二號裁判可資參照。訊據被告鄧明
    昆固坦承自八十八年十一月二十五日起，向告訴人順福汽車公司租用機號000
    00000號（即編號三七三號）無線電車台機一台，每月租金新台幣（下同）
    一千五百元，且自八十九年三月起即未繼續繳交租金，及自八十九年三月二十四
    日起，向告訴人順福汽車公司租用機號00000000號（即編號一五一號）
    無線電車台機一台，每月租金一千五百元，惟均未曾繳交租金，且迄九十年七月
    間始歸還編號三七三號之無線電車台機予告訴人順福汽車公司之事實，惟堅詞否
    認有何侵占之犯行，辯稱：伊向告訴人順福汽車公司租用編號一五一號、編號三
    七三號無線電車台機，是分別裝在車號ＹＡ—三三九號、車號ＰＲ—九四一號營
    業小客車上，這二部車是伊向甲○○以租斷的方式租用，約定每日租金七百元，
    租滿一年十月，車輛即歸伊所有，伊再將車號ＹＡ—三三九號、車號ＰＲ—九四
    一號營業小客車分別租給乙○○及丙○○，在八十九年四月間，因另一部車號Ｊ
    Ｃ—○二二號營業小客車修理費用之問題與甲○○發生爭執，伊就決定不再向甲○○承租車號ＹＡ—三三九號、車號ＰＲ—九四一號營業小客車，改由甲○○直
    接向乙○○、丙○○收取車租，因為當時司機都還在使用無線電車台機，所以就
    沒有拆下來，伊有叫丙○○要把無線電車台機拿去還給告訴人順福汽車公司，但
    是丙○○沒有拿去還，伊並沒有侵占無線電車台機的意思等語。
三、經查：
  (一)被告係自八十八年十一月二十五日起，向告訴人順福汽車公司租用編號三七三號
    無線電車台機一台，每月租金一千五百元，並將之裝置於車號ＰＲ—九四一號營
    業小客車上，再將該車出租予證人乙○○使用，惟自八十九年三月起即未繼續向
    告訴人順福汽車公司繳交租金，亦未將編號三七三號無線電車台機歸還予告訴人
    順福汽車公司，及自八十九年三月二十四日起，向告訴人順福汽車公司租用編號
    一五一號無線電車台機一台，每月租金一千五百元，並將之裝置於車號ＹＡ—三
    三九號營業小客車上，再將該車出租予丙○○使用，惟均未曾繳交租金，亦未將
    編號一五一號無線電車台機歸還予告訴人順福汽車公司等情，為被告所不否認，
    核與告訴人代理人丁○○指述情節相符，並有切結書、博愛計程車無線電台契約
    、博愛無線電計程車裝台繳納卡、博愛無線電車裝台繳費卡各一份在卷可參，足
    見告訴人代理人丁○○此部分之指述非虛。
  (二)又被告雖先於偵訊中供稱與證人甲○○係合夥關係，於本院中並另改稱係以租斷
    之方式向證人甲○○承租車號ＹＡ—三三九號及車號ＰＲ—九四一號營業小客車
    等語，然此均為證人甲○○所否認（見本院九十年五月二十九日訊問筆錄），且
    由被告與證人甲○○就車號ＰＲ—九四一號營業小客車所簽訂之高雄市駕駛安全
    協會計程車租賃聯合合約書內容觀之，並無租滿一定期間後由被告取得所有權即
    俗稱租斷之約定，有高雄市駕駛安全協會計程車租賃聯合合約書影本一份在卷可
    佐，其內容更可明白看出被告係自八十八年十月二十五日起，向證人甲○○租用
    車號ＰＲ—九四一號營業小客車，每日租金七百元，是由被告與證人甲○○所簽
    訂之高雄市駕駛安全協會計程車租賃聯合合約書內容實無從解釋被告與證人甲○○間具有合夥關係，或被告係以租斷之方式向證人甲○○承租車輛，合先敘明。
(三)又被告雖有未依約繳納無線電車台機租金，復未將無線電車台機歸還予告訴人順
    福汽車公司之情形，惟證人乙○○到庭證稱：伊是自八十九年一月間起，向鄧明
    昆承租車號ＰＲ—九四一號營業小客車，車上裝置有編號三七三號無線電車台機
    ，每日租金七百五十元，其中五十元部分為無線電車台機之租金，到了八十九年
    四、五月份，甲○○跑來向伊表示是車主，並詢問伊每日給付多少租金給鄧明昆
    ，後來甲○○就表示鄧明昆交給他的租金不足，要伊不要再將車租交給鄧明昆，
    從那天起，伊就把租金直接交給甲○○，每日七百元，不包括無線電車台機的租
    金五十元，因為甲○○表示他只收車租，無線電車台機的部分他不管，大概在八
    十九年四、五月份時，伊所使用的編號三七三號無線電車台機被斷訊，因為無線
    電車台機是鄧明昆租的，鄧明昆又有欠順福汽車公司租金沒有清償，伊就把編號
    三七三號無線電車台機拆下來放在家裡（見本院九十年七月三日訊問筆錄），輔
    以證人甲○○證稱：車號ＹＡ—三三九號、車號ＰＲ—九四一號營業小客車是伊
    租給鄧明昆，鄧明昆再轉租給丙○○、乙○○，後來伊就把車子收回來自己收租
    金等語（見本院九十年五月二十九日訊問筆錄），足見被告係向證人甲○○租用
    車號ＹＡ—三三九號、車號ＰＲ—九四一號營業小客車，並將向告訴人順福汽車
    公司承租之編號一五一號、編號三七三號無線電車台機裝於該二車後，將車號Ｙ
    Ａ—三三九號及車號ＰＲ—九四一號營業小客車分別出租予丙○○、乙○○，嗣
    後因被告不再向證人甲○○繼續承租車號ＹＡ—三三九號及車號ＰＲ—九四一號
    營業小客車，遂改由證人甲○○直接出租予丙○○、乙○○。從而，被告雖於未
    繼續向證人甲○○承租車號ＹＡ—三三九號及車號ＰＲ—九四一號營業小客車時
    ，未將原裝置於車上之編號三七三號、編號一五一號無線電車台機拆下歸還予告
    訴人順福汽車公司，然由該等無線電車台機係繼續裝置於車號ＹＡ—三三九號及
    車號ＰＲ—九四一號營業小客車上，被告並無將之取下以供己使用或繼續向乙○○或丙○○收取無線電車台機費用之行為，堪認被告於主觀上並無變異持有為所
    有之意。
  (四)再者，被告與證人甲○○間係租賃而非合夥關係，已如前述，被告乃係因租賃關
    係之終止，始將車號ＹＡ—三三九號及車號ＰＲ—九四一號營業小客車返還予證
    人甲○○，輔以被告所稱係因司機仍繼續在使用無線電車台機，故未將無線電車
    台機取下等語，及證人甲○○於取回車號ＹＡ—三三九號及車號ＰＲ—九四一號
    營業小客車後，更向證人乙○○表示僅收取車輛部分而不收取無線電車台機之租
    金等情，足見被告返還車號ＹＡ—三三九號、車號ＰＲ—九四一號營業小客車予
    甲○○時，並無將其上之無線電車台機一併移轉予證人甲○○之意，被告消極未
    取回編號三七三號、編號一五一號無線電車台機以歸還告訴人順福汽車公司，至
    多僅係被告需負擔債務不履行之責，尚難據此即認被告有何處分編號三七三號及
    編號一五一號無線電車台機之行為。被告所為，尚與刑法侵占罪之構成要件有間
    。此外，本院復查無其他積極證據足認被告確有公訴人所指之犯行，不能證明被
    告犯罪，依法應為無罪之諭知。
據上論斷，應依刑事訴訟法第三百零一條第一項，判決如主文。
中      華      民      國      九十      年      七      月    二十    日
                                  臺灣高雄地方法院刑事第七庭
                                      法  官    曾  淑  娟
右正本證明與原本無異。
如不服本判決，應於判決送達後十日內，向本院提出上訴狀。
        書記官    陳  恩  如
中      華      民      國      九十      年      七      月    二十    日


司法院資訊處製作；財團法人民間司法改革基金會備份。
